最高法院刑事判決　　　　　　　　　　　　　　　九十一年度台上字第一五○七號
　　上　訴　人　甲○○
　　選任辯護人　陳聰敏律師
右上訴人因偽造文書案件，不服台灣高等法院高雄分院中華民國八十八年十二月三十
一日第二審更審判決（八十八年度上更(二)字第二一○號，起訴案號：台灣高雄地方法
院檢察署八十四年度偵字第二一九八○號），提起上訴，本院判決如左：
    主  文
原判決撤銷，發回台灣高等法院高雄分院。
    理  由
本件原判決認定：上訴人甲○○與已判刑確定之張梅女為夫妻，於民國八十四年三月
間，共同向貞冠股份有限公司（下稱貞冠公司）負責人許貞藏借得其個人名義所簽發
，以第一商業銀行北屯分行為付款人、票號○○五七七○號、八十四年三月十八日期
、面額新台幣四十八萬五千六百元之支票一紙。上訴人與張梅女為求順利向中華商業
銀行嘉義分行（下稱中華商銀嘉義分行）融資，竟共同基於行使偽造私文書之故意，
未經許貞藏授權，推由上訴人擅自於八十四年三月間在高雄市，利用不知情之刻印者
偽刻「貞冠企業股份有限公司」印章一枚，蓋用於上開支票背面，偽造背書，共同持
向中華商銀嘉義分行辦理融資貼現，足以生損害於貞冠公司及中華商銀嘉義分行等情
。因而撤銷第一審關於上訴人部分之判決，改判論處上訴人共同行使偽造私文書，足
以生損害於他人（緩刑）罪刑，固非無見。
惟查：(一)原判決以上訴人前未曾受有期徒刑以上刑之宣告，因一時失慮，偶罹刑典，
經此次刑之宣告後，應知警惕而無再犯之虞，認以暫不執行為適當，爰宣告緩刑四年
。但未說明上訴人「前未曾受有期徒刑以上刑之宣告」所憑之證據，已有未合。又依
卷內資料，上訴人另於八十七年間犯誣告罪，業經判處有期徒刑四月上訴中，有原審
法院被告全國前案紀錄表在卷可稽（見原審卷更(二)第十九頁，按目前已經判決有罪確
定），則上訴人是否合於宣告緩刑之要件，原審未予斟酌，亦有違誤。(二)刑法處罰行
使偽造私文書罪之主旨，重在保護文書公共之信用，非僅保護制作名義人之利益，故
所偽造之文書，如足以生損害於公眾或他人，其罪即應成立，不問實際上有無制作名
義人其人，縱令制作文書名義人係屬架空虛造（或出於虛捏、或已經死亡），亦無妨
於本罪之成立（本院二十一年上字第二六六八號、二十七年滬上字第一一三號、三十
一年上字第一五○五號判例參照）。原判決既認定，上訴人於偽刻「貞冠股份有限公
司」印章用以偽造背書時，將之誤刻為「貞冠﹃企業﹄股份有限公司」，致其公司名
稱兩相歧異。則依前揭判例意旨，無論實際上有無「貞冠企業股份有限公司」存在，
倘所偽造之文書，足以生損害於公眾或他人時，其罪即應成立。乃原判決並未依此而
為判斷，復未斟酌本院先前發回意旨之內容（即公司名稱不同，其法人人格是否同一
，不無疑義，見原審更(一)卷第三頁末二行、第四頁第一至二行），仍謂兩家不同名稱
之公司，其「法人人格相同」（見原判決第四面第七至八行），據為有罪判決之基礎
，其論述亦難謂為妥適。(三)本案經第一審法院判決後，檢察官及被告甲○○均表示不
服，上訴於原審法院。乃原判決之當事人欄，僅列檢察官為上訴人，未將被告甲○○
併列為上訴人，亦有疏漏。(四)刑法第四十一條已於九十年一月十日修正公布，於同年
月十二日生效，第一項前段修正為「犯最重本刑為五年以下有期徒刑以下之刑之罪，
而受六個月以下有期徒刑或拘役之宣告，因身體、教育、職業、家庭之關係或其他正
當事由，執行顯有困難者，得以一元以上三元以下折算一日，易科罰金。」原判決所
適用論罪之法條，其法定本刑為五年以下有期徒刑，而宣告有期徒刑六月，未及依上
開規定諭知易科罰金之折算標準，亦屬無可維持。以上或為上訴意旨指摘所及，或為
本院得依職權調查之事項，應認原判決仍有撤銷發回更審之原因。
據上論結，應依刑事訴訟法第三百九十七條、第四百零一條，判決如主文。
中      華      民      國    九十一    年      三      月    二十一    日
                              最高法院刑事第十一庭
                                  審判長法官  呂  潮  澤
                                        法官  白  文  漳
                                        法官  陳  世  雄
                                        法官  孫  增  同
                                        法官  林  開  任
      右正本證明與原本無異
                                              書  記  官
中      華      民      國    九十一    年      三      月    二十六    日
